【裁判字號】    97,簡上,135
【裁判日期】    970729
【裁判案由】    傷害
【裁判全文】
臺灣臺北地方法院刑事判決             97年度簡上字第135號
上  訴  人
即  被  告  丙○○
選任辯護人  廖信憲律師
上列被告因傷害案件，不服本院97年度簡字第531 號，中華民國
97年2 月18日第一審刑事簡易判決（檢察官聲請簡易判決處刑案
號：臺灣臺北地方法院檢察署96年度偵字第18086 號）提起上訴
，本院管轄之合議庭改依第一審通常程序審理，茲判決如下：
    主  文
原判決撤銷。
丙○○無罪。
    理  由
一聲請簡易判決處刑意旨略以：被告丙○○與告訴人乙○○係姑
  嫂關係，民國九十六年八月七日上午七點左右，被告前往告訴
  人位於臺北市○○區○○街三七號住處，商議其與告訴人之夫
  林大鈞共有之上開建物出租予他人之事，因告訴人與林大鈞表
  示不同意出租他人，被告竟基於傷害之故意，趁告訴人不注意
  之際，自告訴人背後推舉一把，致告訴人因此跌跤碰撞地面，
  受有腰部扭傷之傷害等語，因認被告涉犯刑法第二百七十七條
  條傷害罪。
二檢察官認被告涉有前述犯行，無非以：(1)被告之供述，(2)告訴
  人乙○○之指述，(3)證人林大鈞之證言，(4)臺北市立聯合醫院
  仁愛院區驗傷診斷書等為其論據。被告雖承認於九十六年八月
  七日上午七點左右前往告訴人住處之情，但否認有傷害犯行，
  辯稱：其當時手上有拿東西，不可能推告訴人，告訴人自己跌
  倒後，其弟甲○○及其兄林大鈞才從房間出來出來等語。
三犯罪事實應依證據認定之，無證據不得認定犯罪事實。不能證
  明被告犯罪者，應諭知無罪判決，刑事訴訟法第一百五十四條
  第二項、第三百零一條第一項分別定有明文。事實之認定，無
  論直接證據或間接證據，必須達到通常一般人都不致有所懷疑
  ，可以確信其為真實之程度，才能作成有罪認定；倘如未能發
  現相當證據，或對證據有合理懷疑存在，自不能以推測或擬制
  之方法為裁判基礎，此時法院應為被告無罪之諭知（參考最高
  法院七十六年臺上字第四九八六號、四十年臺上字第八六號判
  例）。又告訴人之告訴，係以使被告受刑事訴追為目的，是其
  陳述是否與事實相符，仍應調查其他證據以資審認（最高法院
  五十二年臺上字第一三○○號、六十一年臺上字第三○九號判
  例參照）。
四本院認為
(一)證人甲○○於本院審理時結證稱：至九十六年八月七日為止，
  其在臺北市○○街三七號住了十幾年，當天上午還在睡覺時，
  聽見「啊」的聲音，開門出去看，看見告訴人仰躺在地上，腳
  斜斜朝向大門，不是正對著大門，告訴人一直「啊」在叫，其
  要將她扶起來，但她不太願意，好像是痛的關係，其慢慢將她
  起來坐著，靠在書桌後面，期間花時間多久不太記得，約三至
  五分鐘，沒有注意到告訴人有無戴眼鏡，告訴人一直在呻吟，
  喊痛，說要叫她兒子之類的話，被告在旁邊說「起來啦」，好
  像要扶，但沒有扶，其遂上前扶起告訴人（本院卷第四二頁至
  第四四頁）等語。由證人甲○○前述證言，參以臺北市立聯合
  醫院仁愛院區九十六年八月七日出具之驗傷診斷書，告訴人於
  九十六年八月七日上午在臺北市○○街三七號住處確有因跌倒
  而受有腰部扭傷之情，堪認屬實。
(二)證人即告訴人乙○○於檢察官訊問時證稱：其正面摔在地上，
  撞到右下頷、腰扭傷、左手韌帶受傷（偵卷第十九頁）等語，
  於本院審理時結證稱：其左手手肘、腰部受傷，因為醫生說左
  手的傷慢慢會好，沒有那麼嚴重，所以診斷證明書上沒有寫（
  本院卷第四十頁反面至第四一頁）等語。依證人乙○○前述證
  言觀之，其就受傷部位，或稱左手手肘，或稱左手韌帶，前後
  證述均不一致，且前述驗傷診斷書亦未載有右下頷、左手受有
  何種傷害，則證人乙○○本次跌倒所受傷害，除腰部扭傷外，
  其餘均屬不明。又證人乙○○於取得臺北市立聯合醫院仁愛院
  區於九十六年八月七日出具之驗傷診斷書後，立即於次日即同
  年八月八日委其子林雲騰前往臺北市政府警察局中山分局建國
  派出所提出告訴，足認其請求該院出具診斷證明書之目的，原
  即在於對被告提出傷害告訴，豈會因醫生告知「傷勢慢慢會好
  」等語，即同意無庸將左手實際所受傷勢載明於驗傷診斷書內
  ？況依此邏輯，證人乙○○所受腰部扭傷亦將慢慢痊癒，則又
  何須申請該院出具該張驗傷診斷書？故證人乙○○是否受有該
  等傷害，即有疑問。其次，倘證人乙○○遭被告推倒之情屬實
  ，則依證人乙○○關於其遭被告自背後推去，向前衝了很遠後
  才正面趴下（本院卷第四十頁反面）之證言，及被告受有腰部
  扭傷之傷害等情觀之，被告推出之力道非輕，但證人乙○○之
  正面卻僅受有輕微到無需載明於診斷證明書之傷勢，甚至未受
  有任何傷害，實與常情有違，證人乙○○關於其所受傷勢部份
  之證言，自難採信。
(三)依證人甲○○前述證言及所繪製之室內隔間位置圖（本院卷第
  四七頁）可知，其聽聞證人乙○○之叫聲而步出房門查看時，
  證人乙○○係仰躺於地，且腳斜向大門（即客廳）。則以證人
  乙○○在證人甲○○將將之扶起過程之疼痛情形，及證人乙○○於本院審理時證稱：其遭被告以雙手推倒後，趴在地上無法
  起來（本院卷第四一頁反面）等語觀之，證人乙○○於跌倒後
  ，因疼痛而無移動之力，證人甲○○步出房門所見證人乙○○
  仰躺之情形，應即為證人乙○○跌倒時之狀態。則以證人乙○○仰躺於地時腳朝向客廳方向之情，參以證人乙○○關於其跌
  倒當時係自廚房向客廳走去（本院卷第四一頁反面）之證言，
  證人甲○○繪製之室內隔間位置圖，及前述驗傷診斷書所載證
  人乙○○腰部扭傷等情，足認證人乙○○應係於閃避被告之質
  問，急欲走向客廳時，不慎向後跌坐地面，並因疼痛及跌倒時
  所生之力道，而順勢仰躺於地面無疑。
(四)證人林大鈞於檢察官訊問時雖結證稱：不知道當天被告為何那
  麼早到其住處，其看到被告擋住證人乙○○的去路，證人乙○○側身閃過被告走出廚房時，被告趁機從證人乙○○背後推一
  把，證人乙○○直接撞在地上，證人乙○○一直哭（偵卷第二
  二頁）等語。然而，依證人甲○○於本院審理時證稱：其從房
  門出來時沒有看到證人林大鈞，只有看到被告及證人林春美，
  將證人乙○○扶好坐著才看到證人林大鈞站證人林春美倒地位
  置旁邊，大家都圍在那邊，證人林大鈞有過來看，沒說什麼，
  證人乙○○的孫子約十歲，住在其房間對面，是其看到證人林
  大鈞後約七、八分鐘才出來（本院卷第四二頁至第四三頁反面
  ）等語，及被告於警員詢問時即供稱證人乙○○跌倒後，證人
  甲○○及林大鈞才從房間出來（偵卷第五頁）等語觀之，證人
  林大鈞在證人乙○○跌倒前是否在場，即有釐清之必要。其次
  ，依證人甲○○前述證言可知，證人乙○○跌倒後，現場除被
  告即證人乙○○、林大鈞，及二人就讀小學三年級之孫子外，
  證人甲○○亦在現場，惟證人乙○○於本院審理時證稱：其與
  被告講話時，證人林大鈞一直在場，站在其跌倒之客廳旁。被
  告在廚房往客廳的走道質問其怎麼可以阻擋她，其不理被告，
  繼續往客廳走時，除了證人林大鈞與其小學三年級的孫子在場
  以外，沒有其他人在場（本院卷第四一頁至第四一頁反面）等
  語，除提及其就讀小學三年級之孫子自其與被告談話時至其跌
  倒後均在場外，對於證人甲○○在場一節，隻字未提，顯有隱
  匿。況依證人乙○○於本院審理時證稱：其被推倒後，孫子聽
  到其在哭，就打電話給其子林雲騰，林雲騰去報警，警察到現
  場帶其前往醫院（本院卷第四一頁反面）等語觀之，其就讀小
  學三年級之孫子係在其跌倒後，始因聽到哭聲，而撥打電話予
  其子林雲騰，顯示證人乙○○就讀小學三年級之孫子，同係因
  聽聞其哭聲而現身其跌倒之現場，並打電話予林雲騰，證人乙○○就目睹其跌倒過程之在場人，與其前述證言亦顯不一致。
  又證人林大鈞於本院審理時結證稱：其覺得有人來家裡，從房
  間出來時看到被告拿皮包要打證人乙○○，他們在講話時其未
  聽到（本院卷第四四頁反面）等語，足認證人林大鈞於被告與
  證人乙○○談話時並未在場，但證人乙○○於本院審理時卻證
  稱：其與被告講話時，證人林大鈞一直在場，站在其跌倒之客
  廳旁邊（本院卷第四一頁）等語，二人就證人林大鈞到場時點
  之證述內容亦大相逕庭。據此，證人乙○○及林大鈞所為關於
  證人林大鈞目睹證人乙○○遭被告推倒之證言是否屬實，自生
  疑問。
(五)依證人甲○○於本院審理時證稱：本案發生當時，證人林大鈞
  中風已有一段時間，行動有點不方便，必須靠四腳柺杖（本院
  卷第四二頁反面）等語，及證人林大鈞於本院審理期日到庭作
  證時，使用輔助椅助行，且須他人攙扶，行動緩慢之情觀之，
  證人林大鈞於九十六年八月七日當時須使用輔助椅助行，行動
  不便。而證人甲○○於聽聞證人乙○○之叫聲並步出房門查看
  時，既未看見證人林大鈞在場，則以證人林大鈞緩慢之行動速
  度，自無於聽聞證人乙○○之叫聲後，立即出現於證人乙○○
  跌倒地點之可能，應以證人甲○○關於其步出房門時未看到證
  人林大鈞，直到將證人乙○○扶好坐著才看到證人林大鈞站在
  證人林春美倒地位置旁邊之證言，較符實情。綜上，證人林大
  鈞於證人乙○○跌倒時並未在場，其於檢察官訊問時之證言即
  無可採信，而證人乙○○之證言復有前述瑕疵，均不得據以為
  被告有罪之認定。
(六)綜上所述，公訴人所舉證據既有前述瑕疵，不足以證明被告有
  傷害犯行，此外，復查無其他積極證據足證被告確應負本件罪
  責，被告之犯行尚屬不能證明，原審疏未審究上情，遽為被告
  有罪之判決，即有可議，被告上訴意旨指摘原判決不當，為有
  理由，應由本院將原判決撤銷改判。本件檢察官原聲請以簡易
  判決處刑，因本院既認有刑事訴訟法第四百五十一條之一第四
  項但書第三款之情形，依刑事訴訟法第四百五十二條改依第一
  審通常程序審理，並為被告無罪之諭知。
五適用之法條：刑事訴訟法第四百五十二條、第四百五十五條之
  一第三項、第三百六十四條、第三百六十九條第一項前段、第
  三百零一條第一項。
本案經檢察官侯靜雯到庭執行職務
中    華    民    國    97    年    7     月    29    日
                  刑事第十五庭  審判長法  官  廖紋妤
                                      法  官  楊台清
                                      法  官  邱蓮華
上正本證明與原本無異。
如不服本判決，應於判決送達後10日內向本院提出上訴狀（應抄
附繕本）。告訴人或被害人如對於本判決不服者，應具備理由請
求檢察官上訴，其上訴期間之計算係以檢察官收受判決正本之日
期為準。
                                      書記官  葉宜玲
中    華    民    國    97    年    7     月    29    日


司法院資訊處製作；財團法人民間司法改革基金會備份。
